臺灣高雄地方法院民事裁定　　　　　　　 95年度仲聲字第1號
聲　請　人　興松有限公司
法定代理人　甲○○
相　對　人　台南市政府
法定代理人　乙○○
當事人間因撤銷仲裁判斷事件，聲請人聲請撤銷或變更本院民國
96年4月14日所為95年度仲聲字第1號裁定，本院裁定如下：
    主  文
聲請駁回。
聲請程序費用新臺幣壹仟元由聲請人負擔。
    理  由
一、聲請意旨略以：本院民國96年4 月14日所為95年度仲聲字第
    1 號裁定（下稱原裁定）以聲請人於接獲中華民國仲裁協會
    仲裁判斷之主文後，始提出仲裁人吳光陸、黃正彥迴避之聲
    請為由，駁回聲請人請求仲裁人迴避之聲請，惟仲裁主文與
    仲裁判斷書有間，不得視為已作成判斷書，有最高法院93年
    台抗字第798 號判決意旨可稽，因此仲裁事件僅作成主文尚
    非終結，須待仲裁判斷書送達當事人始告終結。本件聲請人
    於94年9 月16日收受仲裁判斷主文時，仲裁事件尚未終結，
    聲請人於94年10月5 日知悉黃正彥長期擔任相對人之訴訟代
    理人，於94年10月7 日得知吳光陸與相對人關係密切後，旋
    於94年10月12日提出吳光陸、黃正彥迴避之聲請，嗣於94年
    10月26日方收受仲裁判斷書，則聲請人聲請仲裁人迴避係在
    收受仲裁判斷書之前，其聲請自屬合法且有理由，原裁定認
    聲請人關於迴避之聲請已無實益而駁回之，自有違誤，為此
    ，依非訟事件法第40條之規定，請求撤銷原裁定關於駁回仲
    裁人迴避之聲請部分等語。
二、按當事人對於仲裁庭之決定不服者，得於14日內聲請法院裁
    定之，而法院依此所為之裁定，當事人不得聲明不服，又法
    院關於仲裁事件之程序，除本法另有規定外，適用非訟事件
    法，非訟事件法未規定者，準用民事訴訟法，仲裁法第17條
    第4 項、第52條分別定有明文；再按法院認為不得抗告之裁
    定不當時，得撤銷或變更之，因聲請而為裁定者，其駁回聲
    請之裁定，非因聲請不得依前項規定為撤銷或變更之，非訟
    事件法第40條亦規定甚詳。所謂撤銷或變更之，係指另以裁
    定將原裁定撤銷或變更，以資糾正，該裁定仍不失為初次裁
    定 (最高法院84年度台抗字第260號判決參照)，與初次裁定
    同受不得以抗告聲明不服之限制，然仍得依非訟事件法第40
    條聲請撤銷或變更之。本件聲請人對本院96年4 月14日所為
    之原裁定，依法不得提出抗告，則聲請人依非訟事件法第40
    條規定，聲請本院對上開裁定予以撤銷，自為法所許，合先
    敘明。
三、按聲請迴避者，應於訴訟終結前為之，如果訴訟程序業已終
    結，已無須執行審判職務，即不得聲請迴避，最高法院71年
    台聲字第123 號判例意旨可資參照。另按迴避制度，乃在藉
    由避免有偏頗之虞者參與其中，以確保仲裁判斷之公平，是
    故迴避之請求，應在仲裁判斷作成前提出，逾期始提出者，
    因仲裁人已無足影響結果之公平，自應予駁回。又仲裁事件
    之仲裁判斷主文及判斷書作成後，即可認係仲裁程序終結（
    最高法院71年台聲字第123 號判例、93年度台上字第2008號
    判決意旨參照）。
四、本件聲請人係以仲裁人執行職務有偏頗之虞而提出迴避之聲
    請，有仲裁請求迴避狀1 份附卷可憑（本院卷第30至33頁）
    ，其上收文章記載日期為94年10月12日，惟聲請人自承業於
    94年9 月16日接獲「聲請駁回」之仲裁判斷主文書（本院卷
    第15頁），又本件仲裁判斷主文書作成後，雖尚未作成仲裁
    判斷書，惟仲裁判斷書之結果必然與仲裁判斷主文相符，是
    已不足以影響仲裁判斷之公平，自不得因收受仲裁判斷主文
    ，知悉仲裁結果，再聲請仲裁人迴避，因此本件仲裁程序於
    仲裁判斷主文作成之日即告終結。然聲請人接獲仲裁主文之
    後，至94年10月12日始對仲裁人請求迴避，並於94年11月7
    日具狀向本院提出仲裁人迴避之聲請，顯係於仲裁判斷程序
    終結後始提出，揆諸上開說明，聲請難謂有理由，應予駁回
    。至聲請人雖主張依最高法院93年度台抗字第798 號民事裁
    定「仲裁庭僅將仲裁判斷主文書送達與當事人者，因判斷主
    文與仲裁法第33條第2 項所規定判斷書之法定要式有間，不
    得視為已作成判斷書」之意旨，認為判斷書尚未做成，仲裁
    程序自不能認為終結云云。惟查上揭最高法院判決，係在說
    明仲裁法第21條第3 項有關仲裁庭應於6 個月內作成判斷書
    ，逾期當事人得逕行起訴或聲請續行訴訟之規定，不包括僅
    作成判斷主文之情形，亦即不得將判斷主文視為同條判斷書
    而生相同之法律效果而已，聲請人據此而為判斷書作成後仲
    裁程序始告終結之主張，容有誤會；況本件仲裁庭已於當事
    人逕行起訴前作成仲裁判斷書，並無適用仲裁法第21條第3
    項規定之虞地。另聲請人主張仲裁人於主文作成後，仍須製
    作判斷書，仍足以影響執行仲裁職務之獨立、公正性云云，
    然衡情仲裁主文作成後，仲裁結果業已確定，仲裁人已無法
    影響仲裁結果，亦無法改變仲裁判斷書之結論，是以此時仲
    裁人於仲裁主文作成後，已無足影響仲裁之公平，自不得因
    收受仲裁判斷主文，知悉仲裁結果，再聲請仲裁人迴避，聲
    請人前揭主張洵屬無據。又本件仲裁程序於仲裁主文作成之
    時即告終結而無聲請迴避實益，則仲裁判斷書實際作成日為
    何，核與上述判斷不生影響，無審酌之必要，併此敘明。
五、綜上所述，聲請人請求仲裁人吳光陸、黃正彥迴避仲裁程序
    之部分，因本件仲裁業於94年9 月14日將仲裁判斷主文書作
    成時終結，聲請人於仲裁程序終結後，始提出仲裁人迴避之
    聲請，於法未合。原裁定駁回聲請人此部分之聲請，自屬有
    據，聲請人請求撤銷原裁定關於駁回仲裁人迴避之聲請部分
    ，為無理由，應予駁回。
六、依非訟事件法第40條、第21條第2 項、第24條第1 項、民事
    訴訟法第78條，裁定如主文。
中　　華　　民　　國　　96　　年　　8 　　月　　13　　日
                民事第二庭審判長法  官  魏式璧
                                法  官  吳俊龍
                                法　官　莊珮君
正本係照原本作成。
不得抗告。
中　　華　　民　　國　　93　　年　　8 　　月　　13　　日
                                書記官　何明昌
